【裁判字號】    90,訴,2102
【裁判日期】    900917
【裁判案由】    清償借款
【裁判全文】
臺灣高雄地方法院民事判決  九十年訴字第二一○二號
    原      告  華南商業銀行股份有限公司
    法定代理人  甲○○
    訴訟代理人  乙○○
    被      告  丙○○
    法定代理人  丁○○
右當事人間請求清償借款事件，本院判決如左：
    主      文
被告應給付原告新台幣伍拾陸萬玖仟玖佰貳拾元，及自民國九十年四月七日起至清償
日止，按週年利率百分之十點九計算之利息，並自民國九十年四月七日起至清償日止
，按上開利率百分之二十計算之違約金。
訴訟費用由被告負擔。
本判決於原告以新台幣壹拾玖萬元供擔保後，得假執行；但被告於假執行實施前以新
台幣伍拾陸萬玖仟玖佰貳拾元為原告預供擔保後，得免為假執行。
    事    實
甲、原告方面：
一、聲明：求為判決除假執行供擔保金額外，如主文所示。
二、陳述略稱：訴外人蔡成世於民國八十九年七月六日，邀被告之父即訴外人蔡龍福
    為連帶保證人，向原告借用新臺幣（下同）一百十五萬元，約定借款期限自八十
    九年七月六日起至九十年一月六日止，按月繳交利息，本金於到期時一次清償，
    如未按期給付，即喪失期限利益，全部債務視為到期，利息按原告基本放款利率
    加週年利率百分之三點零五計算（隨原告基本放款利率調整，逾期時為週年利率
    百分之十點零九），如逾期清償，在六個月以內者，按上開利率百分之十，超過
    六個月以上者，按上開利率百分之二十計付違約金。詎被告自八十九年八月三十
    一日起即未按期攤還本息，經就其提供設定抵押權之不動產聲請拍賣，尚欠如主
    文第一項所示之本息、違約金迄未清償，屢向蔡成世催討，均置之不理，而蔡龍
    福為系爭借款之連帶保證人，自應就該借款負連帶履行之責，惟蔡龍福於八十九
    年八月十四日死亡，而被告為蔡龍福之繼承人，依法應繼承蔡龍福財產上之一切
    權利義務，為此爰依據消費借貸及繼承之法律關係提起本件訴訟等語。
三、證據：提出借據（含約定書）、繼承系統表、戶籍謄本及本院民事執行處八十九
    年度執字第三０八九五號分配表各一份為證。
乙、被告方面：
一、聲明：原告之訴及假執行之聲請均；如受不利判決，願供擔保請求免為假執行。
二、陳述：伊明知蔡龍福為蔡成世之連帶保證人，蔡龍福死亡時，並未辦理拋棄繼承
    ，且伊目前係高中二年級學生，並無資力償還債務。
丙、本院依職權查詢被告有無向本院辦理拋棄繼承。
    理    由
一、原告主張蔡成世於八十九年七月六日，邀被告之父蔡龍福為連帶保證人，向原告
    借用一百十五萬元，約定借款期限自八十九年七月六日起至九十年一月六日止，
    按月繳交利息，本金於到期時一次清償，如未按期給付，即喪失期限利益，全部
    債務視為到期，利息按週年利率百分之十點零九計算。詎蔡成世自八十九年八月
    三十一日起即未按期攤還本息，經就其提供設定抵押權之不動產聲請拍賣，尚欠
    如主文第一項所示之本息、違約金迄未清償，屢向蔡成世催討，均置之不理，而
    蔡龍福為系爭借款之連帶保證人，自應就該借款負連帶履行之責，惟蔡龍福於八
    十九年八月十四日死亡，而被告為蔡龍福之繼承人之事實，業據原告提出與其所
    述相符之借據（含約定書）、繼承系統表、戶籍謄本及本院八十九年度執字第三
    ０八九五號分配表為證，且為被告所不爭執，堪信原告之前揭主張為真實。
二、按稱消費借貸者，謂當事人約定，一方移轉金錢或其他代替物之所有權於他方，
    而他方以種類、品質、數量相同之物返還之契約。借用人應於約定期限內，返還
    與借用物種類、品質、數量相同之物。遲延之債務，以支付金錢為標的者，債權
    人得請求依法定利率計算之遲延利息。但約定利率較高者，仍從其約定利率。當
    事人得約定債務人不履行債務時，應支付違約金，民法第四百七十四條、第四百
    七十八條、第二百三十三條第一項、第二百五十條第一項分別定有明文。次按稱
    保證者，謂當事人約定，一方於他方之債務人不履行債務時，由其代負履行責任
    之契約。保證債務，除契約另有訂定外，包含主債務之利息、違約金、損害賠償
    及其他從屬於主債務之負擔，民法第七百三十九條、第七百四十條亦有明文。又
    保證債務之所謂連帶，係指保證人與主債務人負同一債務，對於債權人各負全部
    給付之責任而言。又繼承人自繼承開始時，除另有規定外，承受被繼承人財產上
    之一切權利義務，民法第一千一百四十八條前段亦有明文。經查：蔡成世自八十
    九年八月三十一日起即未依約繳交，經就其提供設定抵押權之不動產聲請拍賣，
    尚欠如主文第一項所示之本息、違約金迄未清償，而蔡龍福為系爭借款之連帶保
    證人，已如前述，而被告為蔡龍福之繼承人，且未於法定期間內拋棄繼承，業經
    被告所自認，並經本院依職權查詢屬實，被告自應對上開債務負清償之責。從而
    ，原告依據消費借貸及繼承之法律關係請求被告給付原告如主文第一項，即屬正
    當，應予准許。
三、兩造陳明願供擔保請為宣告假執行或免為假執行，經核均與規定相符，爰分別酌
    定相當之擔保金額予以宣告。
據上結論，本件原告之訴為有理由，依民事訴訟法第七十八條、第三百九十條第二項
、第三百九十二條，判決如主文。
中      華      民      國    九十      年      九      月      十七    日
                                    臺灣高雄地方法院民事第一庭
~B審判長法官  陳信伍
~B法      官  方百正
~B法      官  洪能超
右為正本係照原本作成。
如對本判決上訴，須於判決送達廿日內向本院提出上訴狀。
中      華      民      國    九十      年      九      月      十七    日
~B法院書記官    胡淑芳


司法院資訊處製作；財團法人民間司法改革基金會備份。
